【裁判字號】    88,易,3283
【裁判日期】    890525
【裁判案由】    背信
【裁判全文】
台灣台中地方法院刑事判決                        八十八年度易字第三二八三號
    公  訴  人  台灣台中地方法院檢察署檢察官
    被      告  甲○○
                乙○○
    共      同  曾慶崇
    選任辯護人
右列被告等因背信案件，經檢察官提起公訴（八十八年度偵字第八一四二號），本院
判決如左：
    主  文
甲○○、乙○○均無罪。
    理  由
一、公訴意旨略以：甲○○係上鋒國際貿易有限公司 (下稱上鋒公司)之董事長，其
    妻乙○○係歌帝光學眼鏡有限公司 (下稱歌帝公司)董事長，上鋒公司自民國六
    十七年七月間起為日商增永眼鏡株式會社 (下稱增永會社)之總代理，代理增永
    會社在台之境架銷售等業務，甲○○、乙○○竟於七十八年十月十七日、八十二
    年六月三日、八十二年六月十九日分別將增永會社所創造使用之「一世風靡
    SHIBUYA」之商標私自登記於上鋒公司名下，「籐子SOPRTSFLEX」、「籐子
    MENITAN」之商標私自登記於歌帝公司名下，因認被告等涉有刑法第三百四十二
    條第一項之背信罪嫌。
二、按犯罪事實應依證據認定之，無證據不得推定其犯罪事實。又不能證明被告犯罪
    者，應諭知無罪之判決，刑事訴訟法第一百五十四條、第三百零一條第一項分別
    定有明文。所謂證據，須適於為被告犯罪事實之證明者，始得採為斷罪資料，如
    未能發現相當證據，或證據不足證明，自不能以推測或擬制之方法，以為裁判基
    礎。認定不利於被告之事實，應依積極證據，苟積極證據不足為不利於被告事實
    之認定時，即應為有利於被告之認定，更不必有何有利之證據，最高法院亦著有
    四十年度台上字第八六號、三十年度上字第八一六號判例足資參照，另刑法第三
    百四十二條第一項背信罪之成立，以為他人處理事務，意圖為自己或第三人不法
    之利益，或損害本人之利益，而為違背任務之行為，致生損害於本人之財產或其
    他利益者為要件，又所謂以為他人處理事務，係指受他人委任，而為其處理事務
    而言，最高法院四十九年台上一五三○號判例著有明文。是若雙方無委任關係時
    即無為他人處理事務之義務，自難以背信罪相繩。
三、本件公訴人認被告甲○○、乙○○涉有背信犯行，係以卷附之增永會社在台總代
    理之廣告、商標公報影本、增永會社與上鋒公司甲○○間之往來信函為其論據。
    訊據被告甲○○、乙○○堅詞否認有公訴人所指前揭犯行，甲○○辯稱：伊與增
    永會社只是買賣關係，並無代理關係等語。乙○○辯稱：伊只是掛名董事長，歌
    帝公司實際上是甲○○在經營等語。經查：(一)、依被告於八十八年十一月十八
    日審理中提出之增永會社所開立之證明書上載明「增永眼鏡株式會社 (以後稱售
    方)授權予中華民國台灣省上鋒國際貿易有限公司 (以後稱為代理人)在台灣獨家
    銷售"KOKI"的鏡框。售方自西元一九七七年即授與代理人獨家代理權，並且已建
    立彼此雙方良好商業關係。」等語與告訴人於偵查中所提之刑事補充告訴理由狀
    所載證十七中之增永會社親手傳遞代理站契約書 (繼續的賣買契約書)「第一條
    (職務的指定)甲 (增永會社)為從事眼鏡鏡框部品和相關連「製品」的開發、製
    造、販賣，授權乙 (上鋒公司)可於台灣販售上開製品。第二條 (製品知的所有
    權)甲 (增永會社)關於甲製造的製品知的所有權，全部不管何種情形下，甲都保
    有其權利。第四條乙 (上鋒公司)每年向甲 (增永會社)購入之數量至少一千五百
    支。」等所示，增永會社與上鋒公司間所謂之「總代理」關係，在法律上之性質
    ，僅為由上鋒公司向增永會社每年購買一定數額之眼鏡在台銷售，而增永會社之
    產品出口至台灣，僅能售與上鋒公司獨家在台銷售。是兩者間並非有何委任關係
    存在，核與被告所稱：伊與增永會社只是買賣關係等語相符。是尚難僅依廣告上
    之「總代理」一詞即認被告係為增永公司處理事務之人。況縱認兩者為委任關係
    ，亦僅存在於增永會社與上鋒公司之間，而非被告甲○○，是其並無為增永會社
    處理事務之義務，對增永公司即無法構成背信罪之行為主體。(二)、又查告訴人
    雖有委任被告甲○○為其處理KOKI商標之事宜，此有被告所提出之委任狀所載「
    …茲委任本公司總代理上鋒貿易有限公司董事甲○○先生就足以侵害中華民國註
    冊第一三二五六四號KOKI商標權利之案件有向主管機關提起告訴之權，並賦予維
    護本商標之一切訴訟權能。」等語附卷可按。惟該委任處理之事宜僅限於KOKI商
    標，而與本案之「一世風靡SHIBUYA」、「籐子SOPRTSFLEX」、「籐子MENITAN」
    等商標無涉。(三)、另查無被告乙○○與增永會社有何委任關係存在，是其亦非
    為增永會社處理事務之人，自不得為背信罪之行為主體。綜上所述，被告等與增
    永會社既無委任關係，即非為其處理事務之人，自不得為背信罪之行為主體，殊
    難僅以其將「一世風靡SHIBUYA」、「籐子SOPRTSFLEX」、「籐子MENITAN」之商
    標分別申請登記於上鋒公司與歌帝公司名下，即遽以背信罪相繩。此外，復查無
    其他積極證據足資認定被告有公訴人所指背信之犯行，揆之上開法條及判例意旨
    ，既不能證明被告犯罪，依法應為無罪之諭知。
據上論斷，應依刑事訴訟法第三百零一條第一項，判決如主文。
本案經檢察官詹漢山到庭執行職務。
中      華      民      國      八十九      年      五    月  二十五    日
                                      臺灣臺中地方法院刑事第四庭
                                          法  官  蕭  志  鋒
右正本證明與原本無異。
如不服本判決，應於判決送達後十日內向本院提出上訴狀，上訴於臺灣高等法院臺中
分院( 須附繕本 )。
                                          書記官
中    華    民    國      八十九      年       五      月     二十九    日


司法院資訊處製作；財團法人民間司法改革基金會備份。
